臺灣臺中地方法院民事判決　95年度訴字第3311號
原　　　告　甲○○
訴訟代理人　林根煌律師
複　代理人　林邦賢律師
被　　　告　加益旅行社有限公司
法定代理人　乙○○
　　　　　　丙○○
當事人間清償借款事件，本院於民國96年3月6日言詞辯論終結，
判決如下：
    主    文
被告應給付原告新臺幣捌拾萬貳仟玖佰柒拾玖元，及自民國九
十五年十二月二十三日起至清償日止，按週年利率百分之五計算
之利息。
訴訟費用由被告負擔。
本判決於原告以新臺幣貳拾捌萬元為被告供擔保後，得假執行。
    事實及理由
一、首按解散之公司除因合併、分割或破產而解散外，應行清算
    ；有限公司之清算，以全體股東為清算人，但本法或章程另
    有規定或經股東決議，另選清算人者，不在此限；又公司之
    清算人在執行職務範圍內，亦為公司負責人，公司法第24條
    、第113條準用第79條及第8條第2項分別定有明文。本件被
    告業已於民國95年9月6日解散，惟未經清算完結，且其章程
    並未規定清算人產生方式，股東亦未決議另選清算人，有公
    司基本資料查詢及本院民事紀錄科查詢表各1件附卷可稽，
    揆諸前揭規定，應由被告公司之全體股東即乙○○與丙○○
    為該公司之法定代理人，合先敘明。
二、原告起訴主張：被告於94年10月12日向原告借款新臺幣（下
    同）832,979元，並由其解散前之代表人乙○○簽發付款人
    均為中國國際商業銀行北臺中分行、發票日及金額分別為94
    年10月22日、532,979元，及94年11月23日、300,000元之支
    票2紙，交由原告收執，該2紙支票屆期後經原告提示，均未
    獲付款，為此提起本件訴訟，請求被告清償前開債務等語，
    並聲明：如主文第1項所示；願供擔保，請准宣告假執行。
    被告公司法定代理人丙○○到庭陳稱：伊與被告公司另名法
    定代理人陳秀如為夫妻，惟陳秀如已離家出走多年，伊並不
    知自己已被登記為被告公司之股東，可能是陳秀如未經伊之
    同意向主管機關申辦該項登記；且伊對於被告公司曾否向原
    告借款，由乙○○簽交上述2紙支票予原告作為清償方法，
    並不知悉等語。被告另名法定代理人陳秀如未於言詞辯論期
    日到場，亦未提出準備書狀作何聲明或陳述。
三、原告主張被告公司於解散前向其借用832,979元，並由被告
    公司解散前之代表人乙○○簽發上述2紙支票作為清償方法
    ，惟該2紙支票經原告屆期提示未獲付款之事實，已據其提
    出與所述情節相符之支票影本2紙、退票理由單影本1紙及營
    利事業登記抄本影本1紙為證，堪信為真實。被告法定代理
    人丙○○雖陳稱：伊並不知道被告曾向原告借款而未清償之
    事等語，然被告公司於解散前，僅有乙○○1人為董事，至
    於丙○○則僅為被告公司之股東，此有本院依職權調取之被
    告公司董事、股東名單影本1份附卷可稽，則依公司法第108
    條第1項前段「（有限）公司至少置董事一人執行業務並代
    表公司（以下略）」之規定，被告公司於解散前，係由乙○
    ○負責執行業務及對外代表該公司，是乙○○以被告公司代
    表人之名向原告借用上開款項之事，丙○○自未必知悉，然
    該筆款項既係被告公司在解散前，由當時有對外代表該公司
    權限之乙○○向原告所借用，自應認兩造間就該筆款項已成
    立消費借貸契約，且依以下第四項之論述，被告公司就該筆
    款項之清償期已屆至，是被告公司對原告自負有返還該筆款
    項之義務，則丙○○所述上情縱屬實情，仍無從解免被告公
    司對原告所應負清償上開借款之責，自無從據為對被告有利
    之認定。
四、按稱消費借貸者，謂當事人一方移轉金錢或其他代替物之所
    有權於他方，而約定他方以種類、品質、數量相同之物返還
    之契約；又借用人應於約定期限內，返還與借用物種類、品
    質、數量相同之物，未定返還期限者，借用人得隨時返還，
    貸與人亦得定1個月以上之相當期限，催告返還，民法第474
    條第1項及第478條分別定有明文。兩造因被告向原告借用83
    2,979元，而成立未定期限之消費借貸契約，又原告以本件
    起訴狀請求被告返還該借款之意思表示，經本院於95年12月
    12日將起訴狀繕本寄存送達於被告法定代理人之一乙○○戶
    籍地址所在之警察機關，依民事訴訟法第138條第2項規定，
    該起訴狀繕本於同年月22日對乙○○已生送達之效力，又被
    告公司之清算人即乙○○與丙○○既未依公司法第113條準
    用同法第85條第1項前段規定，推定何人為代表被告公司之
    清算人，依同條項中段規定，乙○○得單獨對外代表被告公
    司，則應認被告公司在乙○○於95年12月22日收受上開催告
    信函時，已受原告催告清償前述借款，且自該日算至本院言
    詞辯論終結之日（96年3月6日）止，已逾1個月以上，是堪
    認原告已合法踐行前揭條文所定以相當期限催告被告返還借
    款之程序，從而原告本於消費借貸之法律關係，請求被告給
    付83 2,979元，及自起訴狀繕本送達翌日（即95年12月23日
    ）起至清償日止，按週年利率5%計算之利息，為有理由，應
    予准許。
五、原告陳明願供擔保以代釋明聲請宣告假執行，核無不合，爰
    酌定相當擔保金額，准予宣告假執行。
六、訴訟費用負擔之依據：民事訴訟法第78條。
中　　華　　民　　國　　96　　年　　 3　　月　　20　　日
                  民事第一庭    法  官  鍾啟煒
正本係照原本作成。
如對本判決上訴，須於判決送達後20日內向本院提出上訴狀。
中　　華　　民　　國　　96　　年　　 3　　月　　20　　日
                                書記官
